臺灣臺北地方法院民事判決　　　　　　　　　　　　九十一年度簡上字第七０二號
　　上　訴　人　協益交通有限公司
　　法定代理人　丁○○○
　　訴訟代理人　丙○○
　　上　訴　人　己○○
　　被上訴　人　庚○○
　　訴訟代理人　乙○○
　　　　　　　　甲○○
　　　　　　　　戊○○
右當事人間侵權行為損害賠償事件，上訴人協益交通有限公司對於中華民國九十一年
八月十五日本院台北簡易庭九十一年度北簡字第一二五七七號第一審判決提起上訴，
本院於民國九十三年二月四日言詞辯論終結，判決如下：
    主  文
原判決廢棄。
被上訴人在第一審之訴駁回。
第一、二審訴訟費用由被上訴人負擔。
    事  實
甲、上訴人方面：
　　上訴人己○○未提出聲明和陳述，上訴人協益交通有限公司提出聲明和陳述如次
　  ：
一、聲明：如主文所示。
二、陳述：除與原判決記載相同部分，予以引用外，補稱：
（一）上訴人協益交通有限公司（下稱協益公司）以出租計程車為主要營業項目，而
      上訴人己○○僅租用公司營業車一輛，租用前雙方已約定如有車禍事件進而損
      害他人權利之行為，由其本人及二位連帶保證人為求償對象，可知己○○非上
      訴人公司之受僱人，原審判決疏於查證，誤將己○○認定為上訴人公司之受僱
      人，進而依民法第一百八十八條規定命上訴人協益公司負連帶賠償之責任，認
      事用法有違，依最高法院五十九年台上字第一六六三號判例意旨，所謂之受僱
      人須客觀上被僱用人使用而提供服務受其監督等，而己○○係向協益公司租用
      該肇事車輛為自己所用，非為上訴人使用而提供勞務，故不應適用民法第一百
      八十八條僱用人侵權行為責任規定。
（二）上訴人己○○與被上訴人間之車禍肇事時間為民國八十九年五月二十四日，姑
      不論被上訴人是否得依侵權行為法律關係向上訴人請求損害賠償，被上訴人遲
      至九十一年五月三十日始提起本件訴訟，顯已逾二年，可視被上訴人損害賠償
      請求，已罹於時效而消滅，上訴人自得主張時效消滅抗辯，被上訴人提起本件
      訴已無理由，應予駁回，詎原審判決就此時效抗辯未敘明為何不足採之理由，
      有判決違背法令之疑。
（三）系爭事故之發生於被上訴人司機黃得煌之過失，由肇事現場無煞車痕跡，足證
      黃得煌於發現前方路口，有一車輛停車待轉時，未採取路口應減速至十五公里
      以下慢行通過之防範措施，而快速直衝撞擊上訴人車輛，再觀上訴人車輛遭嚴
      重撞損後，其情形可證明黃得煌超速行駛又疏於注意車前狀況，其應負過失之
      責並無疑義，而被上訴人未送請「台北市車輛行車事故鑑定委員會」予以審慎
      分析研判二車之明確肇事責任即貿然起訴。又其車輛受損情形未經鑑定，修理
      費用，復未經合法估價而送修長達三十日之欠有無必要性，被上訴人僅以私文
      書證明其汽車修繕費用，該等修繕費用是否為本件車禍有關，頗有疑問，令上
      訴人協益公司賠償難謂正當。
（四）被上訴人車輛使用三年以上，依民法第一百九十六條規定請求賠償物被毀損所
      減少價額得以修護費用為估定標準，但以必要者為限（如材料舊品換新品間之
      折舊），又依行政院所定固定資產折舊率表以定率遞減法計算營業小客車每年
      折舊率為千分之四三八，被上訴人車輛其更換零件應依上開規定予以折舊方為
      適當。
三、證據：援用原審立證方法，補提出計程車租賃契約書影本一份。
乙、被上訴人方面：
一、聲明：上訴駁回。
二、陳述：除與原判決記載相同部分，予以引用外，補稱：
（一）民法第一百八十八條第一項所稱受僱人，並非僅限於僱傭契約，所稱受僱人，
      凡客觀上被他人使用為之服務而受其監督者，均係受僱人，最高法院五十七年
　　　台上字第一六三三號判例。上訴人協益公司雖辯稱，另一上訴人己○○為向協
　　　益公司之承租計程車，兩人實際上無任何契約關係等語；但民法第四百八十二
　　　條明載僱傭契約於當事人間，約定一方或不定期限內為他方服務，他方給付報
　　　酬為其成立要件。然僱用人與第三人間之關係，受僱人即以聽從僱用人之指示
  　　而為，倘受僱人因服其勞務發生害第三人權利造成損失之情事，僱用人不能藉
　    口諉卸第三人之責任，最高法院五十六年台上字第一六三號著有判例。己○○
      駕駛外觀漆有「協益交通」字樣之計程車行進路上攬客，客觀上即可認定為協
      益公司服勞務，協益公司自應負擔民法第一百八十八條僱用人侵權行為連帶賠
      償責任。
（二）上訴人認原審判決未就被上訴人請求權已超過時效部分判斷，惟民法第一百二
      十九條載明，如請求權人因起訴而中斷，於六個月內另起訴，時效自應中斷。
      被上訴人於六個月內起訴，不生時效中斷問題。
（三）上訴人於庭訊中辯稱無僱用上訴人己○○，但又為何替己○○上訴，其內容應
      屬不實。上訴人協益公司提出台灣台北地方法院通緝書一紙，證明己○○已遭
      通緝，但協益公司可能連絡上己○○並替其上訴，顯示蓄意逃避責任，依鑑定
      委員會意見函，協益公司應負損害賠償責任。
三、證據：援用原審立證方法。
    理  由
壹、程序部分：
一、本件被上訴人於原審係以上訴人協益公司為己○○之僱佣人，因己○○駕駛營業
    小客車為執行協益公司之職務，造成被上訴人所有之營業小客車受損，乃對協益
    公司與己○○二人，依民法第一百八十八條僱佣人侵權行為責任規定，訴請上訴
    人二人連帶賠償，經原審判決上訴人二人連帶賠償成立，協益公司對原審判決不
    服提起上訴。按連帶債務債權人對連帶債務人為共同被告提起給付之訴，被告一
    人提出非基於其個人關係之抗辯有理由者，對被告各人即屬必須合一確，自應適
    用民事訴訟法第五十六條第一項規定，所謂非基於個人關係抗辯，是否對他債務
    人有利益，應從形式觀之，最高法院三十三年上字第四八一０號、五十二年台上
    字第一九三０號著有判例。本件上訴人協益公司於上訴狀中表明被上訴人之請求
    權已罹時效，對肇事原因及被上訴人受損狀未將折舊部分扣除等情，依形式觀之
    ，該上訴理由已非關於其個人關係之抗辯，因之，己○○雖未上訴，因協益公司
    提起上訴，依前揭說明，己○○視為本件上訴人，合先敘明。
二、本件上訴人己○○未於言詞辯論期日到場，核無民事訴訟法第三百八十六條各款
    所列情形，爰依被上訴人之聲請，由其一造辯論而為判決。
貳、實體部分：
一、本件被上訴人於原審起訴主張：上訴人己○○於八十九年五月二十四日凌晨零時
    三分許，駕駛上訴人協益公司所有車號H5-487號營業小客車，在台北市○○○路
    、林森北路口，禁止左轉路段違規迴轉，撞擊訴外人黃得煌所駕駛，為被上訴人
    所有之T2-405號營業小客車，致車身受損，經被上訴人送修車廠修復完工，支出
    必要工料費用十二萬一千六百四十元，修復受損車輛所需時間共計三十五日，致
    有無法營業損失四萬九千零二元，二者合計共十七萬零六百六十元，爰依民法第
    一百八十八條僱用人侵權責任規定，請求命上訴人連帶賠償上開金額及遲延利息
    之判決。
    上訴人協益公司則以：被上訴人起訴時間已逾侵權行為損害賠償請求權之二年時
    效期間，又上訴人己○○所駕計程車係向協益公司承租，雙方無僱傭關係存在，
    依租約第四條約定，己○○在租賃期間發生車輛肇事由其與保證人負連帶賠償責
    任，故不應由協益公司賠償，再者，被上訴人未將肇事原因送汽車肇事鑑定委員
    會鑑定即貿然起訴，而被上訴人所受損害狀況未將折舊部分計算扣除，亦未通知
    上訴人同往修理廠洽商修理費用，所受營業損失復未將營業成本扣除，逕以台北
    市計程車客運同業工會函作為標準，均無所據等語，資為抗辯。
二、本件上訴人協益公司抗辯被上訴人之侵權行為請求權，已罹時效等情，因此本件
    須先審酌被上訴人之請求權有無罹於時效。按侵權行為所生之損害賠償請求權，
    自請求權人知有損害及賠義務人時起，二年間不行使而消滅，自有侵權行為時起
    ，逾十年者亦同；又時效因起訴而中斷者，若於撤回其訴，或因不合法而受駁回
    之裁判，其裁判確定，視為不中斷，民法第一百九十七條第一項、第一百三十一
    條定有明文。查被上訴人主張上訴人己○○在台北市○○○路、林森北路口與訴
    外人黃得煌所駕汽車肇事時間為八十九年五月二十四日凌晨三時許，己○○與黃
    得煌隨即於當日凌晨三時五十分為警方約談製作談話紀錄，並由警方製作交通事
    故調查報告表，被上訴人並於同日將受損害之汽車送德雄汽車有限公司估價，有
    估價單影本可證，故被上訴人於八十九年五月二十四日即知悉侵權行為人己○○
    ，被上訴人於九十年五月七日對己○○、協益公司向本院起訴，由本院台北簡易
    庭以九十年度北簡字第八三八九號受理在案，惟兩造於九十一年二月二十一日因
    兩次經合法通知無正當理由不到庭，視為撤回該案之起訴（見本院台北簡易庭九
    十年度北簡字第八三八九號卷），依前揭民法第一百三十一條規定，被上訴人於
    九十年五月七日對上訴人二人之侵權行為請求權時效並不中斷。被上訴人嗣於九
    十一年六月七日再以同一原因事實對上訴人起訴，此距被上訴人知悉上訴人己○
    ○之侵權行為時間即八十九年五月二十四日，已逾二年時效期間，上訴人抗辯本
    件時效已消滅，應屬有據。
三；被上訴人辯稱：依民法第一百二十九條規定，被上訴人之請求權於九十年五月七
　　日起訴而中斷，嗣雖視為撤回起訴，然已對上訴人二人於撤回起訴後六個月期間
　  內另行起訴，原進行時效期間自應中斷云云。惟按時效因請求而中斷者，若於求
    後六個月內不起訴，視為不中斷，民法第一百三十條定有明文，又時效因撤回起
    訴而視為不中斷者，仍應視為請求權人於提出訴狀於法院並經送達之時，已對義
    務人為履行之請求，如請求權人於法定六個月期間內另行起訴者，仍應視為時效
    於訴狀送達時中斷，然究應以訴狀送達時，時效尚未完成者為限，否則時效既於
    訴狀送達前已完成，即無復因請求而中斷之可言（最高法院六十二年台上字第二
    二七九號判例可資參照）。因之，權利人於撤回起訴，所提出起訴狀之送達，固
    可視為民法第一百二十九條第一項第一款所規定所定請求之中斷時效事由，又其
    於訴訟繫屬中之到庭主張，固亦可認為其請求狀態之繼續，惟若前訴訟因其兩次
    未到場而視為撤回訴訟，則其嗣所提之後訴訟，距其於前訴訟最後一次到庭請求
    時已逾六個月期間，原請求權時效即視為不中斷。準此，本件被上訴人雖於九十
    年五月七日第一次起訴，經本院台北簡易庭以九十年度北簡字第八三八九號審理
    ，起訴狀於九十年五月十一日送達上訴人，嗣因被上訴人於九十年十二月六日開
    庭後，兩造於九十一年一月二十一日及二月二十一日兩次經合法通知未到庭，視
    為撤回起訴，被上訴人雖於九十一年六月七日再行起訴，其起訴狀於九十一年六
    月十四日送達上訴人己○○、於同年七月十六日始送達上訴人協益公司，有送達
    證書在卷可稽（見原審卷第二十八頁、第三十四頁），距九十年十二月六日被上
    訴人最後一次於前訴訟中主張，已逾六個月，揆諸前開說明，其請求權時效即視
    為不中斷，被上訴人辯稱其於撤回起訴後六個月內另行起訴，時效應已中斷云云
    ，並不足採。
四、綜上所述，被上訴人主張上訴人協益公司與上訴人己○○應負僱用人連帶侵權行
    為責任，因該請求權逾民法第一百九十七條第一項二年時效期間，其請求權罹於
    時效期間。上訴人協益公司抗辯被上訴人請求權時效消滅，應為足取。從而，被
    上訴人基於民法第一百八十八條僱用人侵權行為連帶責任規定，請求上訴人連帶
    賠償十七萬零六百六十元及自起訴狀送達翌日即九十一年七月十七日起至清償日
    止，按年息百分之五計算之利息，為無理由，不應准許。原審命上訴人給付上開
    金額，漏未斟酌上訴人時效消滅之抗辯，自有未合。上訴意旨指摘原判決不當，
    求予廢棄改判，為有理由。自應由本院予以廢棄改判，如主文第二項所示。
五、本件事證已明，兩造其餘主張與陳述及所附證據，毋庸再予審酌，附此敘明。
六、據上論結，本件上訴為有理由，依民事訴訟法第四百三十六條之一第三項、第四
    百五十條、第七十八條，判決如主文。
中　　　華　　　民　　　國　　九十三　　年　　　二　　　　月　　十八　　日
                    　　　　　　　民事第三庭審判長法  官  張靜女
                                                  法　官  賴錦華
                                                  法　官  李維心
正本係照原本作成
本判決不得上訴
中　　　華　　　民　　　國　　九十三　　年　　　二　　　　月　　十八　　日
                                                書記官    林梅珍
